臺灣新竹地方法院民事判決  
110年度訴字第822號
原      告  張鈺鍾  
訴訟代理人  胡峰賓律師
複代 理 人  張子瑜  

被      告  呂學誠  

            詹良訓  
            曹建安  
            展茂資源回收有限公司

兼  法  定
代  理  人  呂學堅  
前列2人共同
訴訟代理人  蔡宜真律師
上列當事人間損害賠償事件，本院於民國111年6月14日辯論終結
，判決如下：
    主      文
被告乙○○及被告丁○○應連帶給付原告新臺幣壹佰伍拾萬玖仟貳佰
捌拾參元，及被告丁○○自民國一一○年七月九日起、被告乙○○自
民國一一○年七月六日起，均至清償日止，按年息百分之五計算
之利息。
被告甲○○及被告展茂資源回收有限公司應連帶給付原告新臺幣壹
佰伍拾萬玖仟貳佰捌拾參元，及自民國一一○年七月三日起，均
至清償日止，按年息百分之五計算之利息。
前二項所命給付，於其中一被告已為給付之範圍內，其餘被告同
免給付義務。
原告其餘之訴駁回。
訴訟費用由被告連帶負擔二分之一，餘由原告負擔。
本判決第一項、第二項原告以新臺幣伍拾萬參仟元為被告供擔保
後，得假執行；但被告如以壹佰伍拾萬玖仟貳佰捌拾參元為原告
預供擔保，得免為假執行。 
原告其餘假執行之聲請駁回。 
    事實及理由
壹、程序事項：
    本件被告丁○○經合法通知，未於最後一次言詞辯論期日到場
    ，核無民事訴訟法第386條所列各款情形，爰依原告之聲請
    ，由其一造辯論而為判決。
貳、實體事項：　　
一、原告主張：
（一）原告於民國104年6月間向被告丙○○承租新竹縣○○鎮○○○段0
      00地號土地以放置廣告T壩鋼管7組及鋼管附屬鐵材（下稱
      系爭鋼材），訴外人「黑仔」、葉斯龍經訴外人廖良騰告
      知獲悉此情。嗣被告丁○○因需錢孔急向「黑仔」商借新臺
      幣（下同）2萬元，因而應允「黑仔」要求，與被告乙○○
      共同意圖為自己不法之所有，基於竊盜之犯意聯絡，於10
      8年7月8日至被告甲○○經營之展茂資源回收有限公司（下
      稱展茂公司），兩人分別以智宇廣告公司代表及介紹人身
      分，與被告展茂公司簽約，以每公斤6元價格變賣系爭鋼
      材。嗣被告乙○○更承接上開竊盜及結夥三人以上竊盜之犯
      意，與訴外人「黑仔」、葉斯龍、廖良騰等成年男子，在
      被告甲○○派車於同年月9日至12日至前揭土地載運系爭鋼
      材期間，4人曾一同到場協助，系爭鋼材終被搬運殆盡，
      本件因而行竊得逞，被告乙○○則分得5,000元作為報酬。
（二）被告乙○○、丁○○竊取原告所有系爭鋼材並盜賣，被告丙○○
      允諾會替原告看管系爭鋼材，在顯有異常情況下卻未立即
      阻止、報警或通知原告之重大過失下，任由被告乙○○帶人
      搬運竊取系爭鋼材得逞，係屬共同對原告為侵權行為，依
      民法第184條第1項前段、第185條第1項前段規定應連帶負
      損害賠償責任；而被告甲○○明知被告乙○○、丁○○向其出售
      之系爭鋼材屬於贓物，卻故意以其擔任負責人之展茂公司
      名義，用顯不相當之價格收受贓物，故被告甲○○、展茂公
      司依民法184條第1項前段、第956條、第28條、公司法第2
      3條第2項規定，亦應連帶對原告負損害賠償責任；退步言
      之，縱認本件無故買贓物之情形，但被告展茂公司依民法
      第949條規定，仍應對原告負回復原狀之責。又被告乙○○
      、丁○○、丙○○應與被告甲○○、展茂公司就損害賠償部分，
      屬於不真正連帶關係；且與被告展茂公司應負回復原狀部
      分，亦應屬於不真正連帶關係，如其中一人已為給付，另
      一人於該給付範圍内，即同免給付之責任。
（三）原告遭竊損失之系爭鋼材重量為123,000公斤，參照行政
      院公共工程委員會公共工程價格資料庫查詢之鋼板價格，
      未稅價為每公斤24.633元至25.703元不等，而原告除係以
      含稅價購入外，系爭鋼材更為加工後所得之物，出售予T1
      壩業者之實際市價應為350萬元左右，故原告以每公斤25
      元作為計算基礎應屬合理，核算後原告得求償3,075,000
      元。退步言之，按被告展茂公司提供之過磅單記載，可確
      認原告遭竊之系爭鋼材重量至少為120,835公斤，則以每
      公斤25元計算後，被告仍應連帶賠償原告3,020,875元。
（四）綜上，爰聲明：
　　⒈先位聲明：
　　⑴被告乙○○、丁○○、丙○○應連帶給付原告3,075,000元，及自
      起訴狀繕本送達翌日起至清償日止，按年息百分之5計算
      之利息。
　　⑵被告甲○○、展茂公司應連帶給付原告3,075,000元，及自起
      訴狀繕本送達翌日起至清償日止，按年息百分之5計算之
      利息。
　　⑶前二項所命給付如其中一被告已為給付，其他被告在該給
      付範圍內免給付義務。
　　⑷訴訟費用由被告負擔。
　　⑸原告願供擔保請准宣告假執行。
　　⒉備位聲明：
　　⑴被告乙○○、丁○○、丙○○應連帶給付原告3,075,000元，及自
      起訴狀繕本送達翌日起至清償日止，按年息百分之5計算
      之利息。　
　　⑵被告展茂公司應將系爭鋼材返還予原告。
　　⑶前二項所命給付如其中一被告已為給付，其他被告在該給
      付範圍內免給付義務。
　　⑷訴訟費用由被告負擔。
　　⑸原告願供擔保請准宣告假執行。
二、被告部分：
（一）被告丙○○表示：伊僅以每月1,000多元租金出租土地，並
      未收保管金，何以須連帶賠償？伊事發後打電話給原告，
      問他為何東西搬走，原告才說他沒有把東西搬走，伊才去
      報案，請求駁回原告之訴及假執行之聲請，訴訟費用由原
      告負擔。如受不利益判決，願供擔保免為假執行。　
（二）被告丁○○表示：伊只是作為廣告公司代表幫忙簽約，簽約
      內容就是將系爭鋼材賣給被告甲○○，伊承認有疏失，願意
      賠償等語。
（三）被告乙○○表示：被告甲○○要伊去現場做車輛調度，並給予
      工資5,000元，本件賠償應該要大家一起分擔。並答辯聲
      明：原告之訴駁回。訴訟費用由原告負擔。如受不利益判
      決，願供擔保免為假執行。
（四）被告展茂公司、甲○○辯稱：被告甲○○並不知道系爭鋼材為
      贓物，此事實業經檢察官為不起訴處分，原告請求被告2
      人賠償，為無理由；退步言之，原告請求之損害賠償是以
      工程會之鋼板價格，此與本案情形不符，故其請求之金額
      並不合理。而被告展茂公司係以當時豐興鋼鐵股份有限公
      司鋼鐵廢料之價格購買，108年7月6日之價格約為每噸8,1
      00元，每公斤8元，然因系爭鋼材位於山上，交通偏僻，
      故與賣方議價每公斤6元多購入，總額72萬元，被告展茂
      公司取得後即將系爭鋼材切斷，再以廢料價格賣出，已無
      法返還系爭鋼材予原告。爰答辯聲明：原告之訴駁回。訴
      訟費用由原告負擔。如受不利益判決，願供擔保免為假執
      行。
三、法院的判斷：
（一）原告主張被告丁○○、被告乙○○應連帶負侵權行為損害賠償
      責任，為有理由：
   1、原告主張被告丁○○與被告乙○○在上開時間共同竊取原告在
      上開地點所放置之系爭鋼材，並出售給被告甲○○，造成原
      告財產受損害情形，已經本院刑事庭以110年度易字第413
      號刑事判決，判決被告丁○○、被告乙○○犯竊盜罪，各應執
      行有期徒刑6月、1年在案，此有上開刑事案件電子卷證及
      判決附卷可憑（見本院卷二第77-82頁），被告丁○○、被
      告乙○○於本件刑事案件審理中均坦認竊盜犯行，此部分事
      實可以認定。
   2、本件無從認定被告丙○○有共同竊盜侵權行為：
    ①觀之原告於偵查中自承略以：108年7月12日那天，被告丙○○的老婆中午打電話給我，通知我都已經搬空我才知道，
      當天就去報警。承租期間如果有狀況，被告丙○○都會通知
      我，像今年3月份，圍籬壞掉，我還找人去修等語（見偵
      查2802號他字卷第57頁），核與被告丙○○於偵查中陳稱略
      以：我在家裡聽得到搬的聲音，我去看，現場有人跟我說
      ，有個經理要我拿出我跟告訴人（即原告）的契約，我就
      給他，他說要給我租金，他給我1萬8千元，說是今年的租
      金，他就把T霸搬走，…他說他是公司的經理，他們說會把
      土地恢復原狀給我，但沒有恢復原狀，所以我太太才打給
      告訴人等語（見偵查2802號他字卷第57頁），且參之本件
      刑事案件員警所出具職務報告記載：「張民（即原告）所
      述上閤企業有限公司所有之T壩，放置於新竹縣○○鎮○○○段
      000號遭竊，張民表示於108年7月12日12時許接獲承租放
      置T壩之地主丙○○來電，通知張民T霸已全數搬完，但因現
      場凌亂未恢復原狀，要張民盡快將場地復原...」等情（
      見偵查9431號偵字卷一第6頁），足見被告丙○○於系爭鋼
      材遭搬運後通知原告前往處理善後，原告始知悉遭竊，倘
      被告丙○○參與竊盜，豈會通知原告前往處理善後，甘冒犯
      行曝光之風險，是被告丙○○無從明確知悉被告丁○○、被告
      乙○○之竊盜行為，自無從與被告丁○○、被告乙○○就竊盜犯
      行有何事前謀議或行為共同分擔的情形。此外，經臺灣新
      竹地方檢察署偵查後，也認被告丙○○涉犯竊盜罪的犯行犯
      嫌不足而為不起訴確定等情形，有臺灣新竹地方檢察署檢
      察官108年度偵字第13546號、109年度偵字第9431號不起
      訴處分書附卷可參，益證被告丙○○並無與被告丁○○、被告
      乙○○共同竊盜的犯行。
    ②基上，原告主張依依民法第184條第1項前段、第185條第1
      項前段規定，被告丙○○應與被告丁○○、被告乙○○連帶負損
      害賠償責任，為無理由。
（二）被告甲○○未盡查證義務，應與被告展茂公司連帶負侵權責
      任：
   1、觀之被告乙○○於本院審理時陳稱略以：被告甲○○要伊去現
      場做車輛調度，並給予工資5,000元，本件賠償應該要大
      家一起分擔，被告甲○○知道這件事情，這次做了3天，而
      且還聽聞有人拿槍過去，所以他知道這是贓物，而且後面
      都是被告甲○○的人在做等語（見本院卷第41、134頁），
      被告丁○○於本院審理時陳稱略以：我是跟被告乙○○一起跟
      被告甲○○簽約，我承認我有疏失，願意賠償等語（見本院
      卷第41頁），而被告甲○○於偵查中陳稱：被告乙○○稱他朋
      友公司在石岡有一批鐵材要賣給我們，帶我到現場看，被
      告乙○○還帶一個自稱他公司的主任的人，但我不知道這個
      主任的名字，我們分好幾天處理等語（見偵查2802號他字
      卷第62-63頁），可見被告甲○○知悉系爭鋼材非被告丁○○
      、被告乙○○個人所有，渠等已非所有權人，被告甲○○卻未
      查證所有權人之真實姓名及住址，更未見要求被告丁○○、
      被告乙○○出具斯時真正所有權人上閤企業有限公司之委託
      書後始簽立買賣合約書，竟任素不相識之被告丁○○作為不
      知從何而來智宇廣告公司代表之身分在買賣合約書上簽名
      ，此有買賣合約書1份在卷可憑（見偵查2802號他字卷第1
      1頁），衡以被告甲○○經營收購資源回收物，對於收購物
      品來源的辨識能力自較一般民眾為高，自應確認所有權人
      之真實姓名及要求出具委託書，被告甲○○就自己從事回收
      事業極易涉及收購贓物，應已有所警戒，當就所收物品來
      源、所有權人之身分資料及是否有授權、委任應詳加查明
      ，被告甲○○確於收受的過程，僅憑被告丁○○、被告乙○○2
      人陳述，輕率認定系爭鋼材之所有權人及未要求提出所有
      權人之授權或委任書，難認已盡注意義務。再者，被告丁○○、被告乙○○販售給被告甲○○系爭鋼材的重量重達120,83
      5公斤，有被告展茂公司提供之過磅單可參（見新北院卷
      第34-38頁），可見數量龐大，被告甲○○是回收業者，對
      於交易上的大量鋼片來源自有查證來源的注意義務，故原
      告主張被告甲○○未盡查證來源義務即收購系爭鋼材，應負
      侵權責任，應可採認。　　
　 2、按公司負責人對於公司業務之執行，如有違反法令致他人
      受有損害時，對他人應與公司負連帶賠償之責，公司法第
      23條第2項亦有明文。而所謂「業務」，係指公司負責人
      處理有關公司之事務而言，此係有關公司侵權行為能力之
      規定，公司負責人代表公司執行公司業務，為公司代表機
      關之行為，若構成侵權行為，即屬公司本身之侵權行為，
      法律為防止公司負責人濫用其權限致侵害公司之權益，並
      使受害人多獲賠償之機會，乃令公司負責人與公司連帶負
      賠償之責（最高法院84年度台上字第1532號判決意旨參照
      ）。公司法第23條第2項之規定意旨，乃係將公司負責人
      代表公司執行職務所生之侵權行為，視同公司自身之侵權
      行為，而使公司應連帶負責。申言之，該法條之規定，係
      以公司負責人本身為行為人，而使公司連帶負責，非將公
      司之行為或公司之依法應負之契約或侵權行為責任，加諸
      公司負責人，使之與公司負連帶責任之謂。原告依民法第
      184條第1項侵權行為、公司法第23條第2項規定，主張被
      告甲○○身為被告展茂公司負責人，上開收購系爭鋼材乃執
      行公司業務之行為，對原告構成侵權行為，被告甲○○應與
      被告展茂公司負擔連帶賠償責任，據以提起本訴，請求連
      帶賠償，即無不合，應予准許。
（三）原告所受損害認定如下：
   1、當事人已證明受有損害而不能證明其數額或證明顯有重大
      困難者，法院應審酌一切情況，依所得心證定其數額。民
      事訴訟法第222條第2項有明文規定。關於損害賠償之數額
      ，固應視其實際所受損害之程度以定其標準。惟倘在損害
      已經被證明，而損害額有不能證明或證明顯有重大困難之
      情形，為避免被害人因訴訟上舉證困難而使其實體法上損
      害賠償權利難以實現，法院應審酌一切情況，依所得心證
      定其數額，以兼顧當事人實體權利與程序利益之保護，此
      觀民事訴訟法第222條第2項之規定及其立法理由自明（參
      見最高法院101年度台上字第1452號民事裁判意旨）。按
      負損害賠償責任者，除法律另有規定或契約另有訂定外，
      應回復他方損害發生前之原狀。第1項情形，債權人得請
      求支付回復原狀所必要之費用，以代回復原狀。損害賠償
      ，除法律另有規定或契約另有訂定外，應以填補債權人所
      受損害及所失利益為限，民法第213條第1、3項、第216條
      第1項分別定有明文。而該回復原狀之費用以必要者為限
      ，如係以新品換舊品，應予折舊。
   2、原告主張遭竊損失之系爭鋼材重量，依據被告展茂公司提
      供之過磅單記載重量為120,835公斤，有上開過磅單在卷
      可參（見新北院卷第34-38頁），應可認原告遭竊之系爭
      鋼材重量應為120,835公斤。原告係於104年起即將系爭鋼
      材放置該處，依據104年6月間鋼板價格趨勢，北區每噸約
      2萬元，有鋼板價格趨勢表1份在卷可參（見本院卷第135-
      136頁），則系爭鋼材價值應為2,416,700元（計算式：12
      0.835公噸×2萬元＝2,416,700元），至本件遭竊時，經過
      期間約為4年1月，依行政院所頒固定資產耐用年數表號碼
      「10306」項下電氣工程之鐵柱耐用年數為20年，依定律
      遞減法計算其折舊結果，每年折舊率為1000分之109，並
      參酌營利事業所得稅查核準則第95條第6項規定「固定資
      產提列折舊採用定率遞減法者，以1年為計算單位，其使
      用期間未滿1年者，按實際使用之月數相當於全年之比例
      計算之，不滿1月者，以1月計」，則材料費用折舊金額為
      907,417元（計算式如附表），扣除折舊後之金額為1,509
      ,283元（計算式：2,416,700-907,417=1,509,283），是
      原告請求被告賠償1,509,283元，自屬有據，逾此部分即
      屬無理由。　
（四）被告甲○○、展茂公司與被告丁○○、被告乙○○為不真正連帶
      債務關係：
   1、按收受贓物，係在他人犯罪完成後所為之行為，固非與該
      他人共同侵害被害人之權利而構成共同侵權行為，惟收受
      贓物，足使被害人難於追回原物，因而發生損害，故仍難
      謂非對於被害人為另一侵權行為，倘被害人因此而受有損
      害，自得依一般侵權行為法則，請求收受贓物之人賠償其
      損害（最高法院88年度台上字第32號裁判要旨參照）。
   2、本件被告丁○○、被告乙○○共同竊取原告所有系爭鋼材應連
      帶負賠償責任；被告甲○○收買贓物，並非與被告丁○○、被
      告乙○○共同侵害原告權利而構成共同侵權行為，但是被告
      甲○○收受贓物，足使原告難於追回原物，所以原告因此受
      有的損害，也可以依侵權行為法則，請求被告甲○○負賠償
      責任，被告甲○○為被告展茂公司負責人，對原告為侵權行
      為，已如上述，故被告甲○○、被告展茂公司連帶在此範圍
      內與被告丁○○、被告乙○○負有不真正連帶債務關係。
（五）末按給付無確定期限者，債務人於債權人得請求給付時，
      經其催告而未為給付，自受催告時起，負遲延責任。其經
      債權人起訴而送達訴狀，或依督促程序送達支付命令，或
      為其他相類之行為者，與催告有同一之效力；遲延之債務
      ，以支付金錢為標的者，債權人得請求依法定利率計算之
      遲延利息；應付利息之債務，其利率未經約定，亦無法律
      可據者，週年利率為百分之5，民法第229條第2項、第233
      條第1項前段、第203條分別有明文規定。本件原告對於被
      告被告丁○○、被告乙○○、被告甲○○、展茂公司侵權行為損
      害賠償請求權，屬於給付未有確定期限的金錢債權，依據
      上揭規定，原告請求被告丁○○、被告乙○○、被告甲○○、展
      茂公司給付自民事起訴狀繕本送達隔日即被告丁○○自110
      年7月9日起，被告乙○○自110年7月6日起，被告甲○○及展
      茂公司自110年7月3日起，均至清償日止，按週年利率百
      分之5計算之法定遲延利息，與法律規定相符，亦應准許
      。
四、綜上，原告先位主張被告被告丁○○、被告乙○○應負連帶侵權
    行為責任，及被告甲○○、展茂公司間應負連帶侵權行為責任
    ，被告丁○○、被告乙○○與被告甲○○、展茂公司應負不真正連
    帶賠償責任，請求被告丁○○、被告乙○○與被告甲○○、展茂公
    司應連帶給付原告1,509,283元，如其中一被告已履行給付
    ，他被告於給付範圍內免為給付義務，為有理由，應予准許
    ，超過此範圍的請求及請求被告丙○○應與被告丁○○、被告乙○○負連帶侵權行為責任，則均無理由，均應予駁回。而本件
    原告先位聲明請求侵權之損害賠償已為部分勝訴判決，自無
    庸審酌原告備位主張回復原狀之請求，附此敘明。
五、原告表明願意提供擔保聲請宣告假執行，與法律規定相符，
    本院酌定相當的金額准許之，至於被告部分則由本院依民事
    訴訟法第392條第2項規定，酌定相當的金額宣告免為假執行
    。又原告請求遭駁回部分的假執行的聲請，即無依據，一併
    駁回。
六、本件訴訟的事實已明確，當事人提出其他的攻擊防禦方法及
    證據，經本院詳細斟酌，不影響本件判決的結果，所以不一
    一論述。
七、訴訟費用負擔之依據：依民事訴訟法第79條、第85條第2項
    。
中　　華　　民　　國　　111 　年　 　7　　月　 　8　　日
                  民事第二庭  法　官　傅伊君
如對本判決上訴須於判決送達後20日內向本院提出上訴狀如委任
律師提起上訴者，應一併繳納上訴審裁判費。　
以上正本係照原本作成。
中　　華　　民　　國　　111 　年　　7 　　月　　11　　日
　　　　　　　　　　　　　　　書記官　彭富榮
附表
-----
折舊時間           金額
第1年折舊值        2,416,700×0.109=263,420
第1年折舊後價值    2,416,700-263,420=2,153,280
第2年折舊值        2,153,280×0.109=234,708
第2年折舊後價值    2,153,280-234,708=1,918,572
第3年折舊值        1,918,572×0.109=209,124
第3年折舊後價值    1,918,572-209,124=1,709,448
第4年折舊值        1,709,448×0.109=186,330
第4年折舊後價值    1,709,448-186,330=1,523,118
第5年折舊值        1,523,118×0.109×(1/12)=13,835
第5年折舊後價值    1,523,118-13,835=1,509,283